臺灣臺南地方法院刑事判決
111年度交簡上字第105號
上  訴  人  陳哲毅




上列被告因過失傷害案件，不服本院中華民國111年4月6日111年
度交簡字第48號第一審簡易判決（聲請簡易判決處刑案號：110
年度調偵字第2240號）提起上訴，本院管轄之第二審合議庭判決
如下：
    主  文
原判決撤銷。
陳哲毅犯過失傷害罪，處拘役貳拾日，如易科罰金，以新臺幣壹
仟元折算壹日。
    事  實
一、陳哲毅於民國109年12月29日21時23分許，駕駛車號000-000
    0號自小客車，沿臺南市○市區○○0號橋由南往北方向行駛，
    行經該橋與大洲排水防汛道路之無號誌交岔路口時，本應注
    意汽車行經無號誌之交岔路口，應減速慢行，作隨時停車之
    準備，而當時天候晴、夜間有照明、柏油路面乾燥、無缺陷
    、道路無障礙物且視距良好，並無不能注意之情事，竟疏未
    注意，貿然直行；適吳俊億騎乘車號000-000號機車沿上開
    防汛道路由東往西方向行駛，經過前揭交岔路口時，亦疏未
    注意行經劃有「停」標字之無號誌交岔路口，應依道路標字
    指示停止，且支線道車應讓幹線道車先行，及應注意車前狀
    況，隨時採取必要之安全措施，貿然直行，兩車因而發生碰
    撞，致吳俊億人、車倒地，並受有左側第5至9肋骨骨折併氣
    血胸、左側股骨頭粉碎性骨折、胸椎第11及12節骨折、右手
    橈骨合併手腕關節脫臼、左手橈尺骨骨折、右手肘骨折合併
    脫臼、右側腓骨骨折、右側髕骨骨折合併髕骨肌腱斷裂等傷
    害。陳哲毅於肇事後，犯罪未被有偵查犯罪權限之公務員或
    機關發覺前，即向處理事故之警員自首，表明其為肇事者，
    並接受裁判。
二、案經吳俊億訴由臺南市政府警察局善化分局移送臺灣臺南地
    方檢察署檢察官偵查後聲請簡易判決處刑。
    理  由
一、按被告以外之人於審判外之陳述，雖不符合同法第159條之1
    至第159條之4之規定，但經當事人於審判程序同意作為證據
    ，法院審酌該言詞陳述或書面陳述作成時之情況，認為適當
    者，亦得為證據。刑事訴訟法第159條之5第1項定有明文。
    本件據以認定事實所引用之書面陳述證據，業經被告於準備
    程序中同意有證據能力；而本院審酌該證據資料作成當時之
    過程、內容、功能等之情況，認為適當，亦查無其他違法取
    證或其他瑕疵等不實之情事，具備合法可信之適當性保障，
    與本案待證事實間並具有相當之關聯性，以之為本案證據尚
    無不當，復無顯有不可信之情況，認均得採為證據。
二、上開事實業據上訴人即被告（以下簡稱被告）陳哲毅坦承不
　　諱，核與告訴人吳俊億之指訴情節相符，並有卷附道路交通
    事故現場圖（警卷第33頁）、道路交通事故調查報告表㈠㈡（
    警卷第35至37頁）、現場照片（警卷第43至65頁）、診斷證
    明書1件（警卷第27頁）、臺南市車輛行車事故鑑定會111年
    3月15日南市交鑑字第1110370929號函暨所附南鑑0000000案
    鑑定意見書1份（簡易卷第71至72頁）可以佐證。
三、另被告於本院審理時雖陳稱當時他的時速已經有減速低於30
    了，他當時開很慢，而且已經減速了，但就是看不到告訴人
    的車，然後告訴人撞到他，他嚇到，而且那邊又是下坡，所
    以才完全沒有煞車，向下滑行等語。惟按汽車行經無號誌之
    交岔路口，應減速慢行作隨時停車之準備，道路交通安全規
    則第93條第1項第2款定有明文。至於減速慢行之程度則須減
    速慢行至可作隨時煞停車準備之速度（交通部71年9月3日（
    71）交字第20508號函參照）。依卷附道路交通事故現場圖
    （警卷第33頁）所示，本件碰撞事故發生時，被告所駕駛之
    上開車號000-0000號自小客車仍向前行進一段距離始停車，
    該車停車位置後端距告訴人所騎乘上開機車倒地位置前端約
    17.3公尺，足認被告尚未減速慢行至可作隨時煞停車準備之
    速度。再者，上開肇事地點之行車速率限制為每小時30公里
    ，有卷附道路交通事故調查報告表㈠（警卷第35頁）可憑；
    而被告於警詢中供稱他行駛到上開肇事地點時，有減速至30
    至40公里／小時以下（警卷第5頁）、減速至30至40公里／小
    時左右（警卷第11頁），足見被告行車至上開肇事地點時，
    顯未達減速慢行作隨時停車準備之程度，附此說明。況本件
    經送臺南市車輛行車事故鑑定會鑑定結果，亦認被告駕駛自
    小客車，無號誌路口未住意車前狀況，未減速慢行，為肇事
    次因。有該會111年3月15日南市交鑑字第1110370929號函暨
    所附南鑑0000000案鑑定意見書1份可參（簡易卷第71至72頁
    ）。
四、綜上所述，本件事證明確，被告犯行洵堪認定，應予依法論
　　科。
五、核被告陳哲毅所為，係犯刑法第284條前段之過失傷害罪。
    被告於肇事後，犯罪未被有偵查犯罪權限之公務員或機關發
    覺前，即向處理事故之警員自首，表明其為肇事者，並接受
    裁判等情，有臺南市政府警察局善化分局交通分隊道路交通
    事故肇事人自首情形紀錄表1件（警卷第29頁），已符合自
    首之規定，且有效節省警察及司法機關查獲犯罪嫌疑人之資
    源，爰依刑法第62條前段規定減輕其刑。
六、原審以被告罪證明確，依刑事訴訟法第449條第1項前段、第
    3項、第454條第2項規定，並審酌被告疏未遵守道路交通法
    規，貿然直行，因而與告訴人吳俊億騎乘之機車發生碰撞，
    致告訴人受有傷害，所為實屬不該，並考量被告本件未減速
    慢行之過失駕車行為係肇事次因，而告訴人騎乘機車行駛於
    支線道未讓幹線道車先行係肇事主因之雙方過失程度，以及
    告訴人所受傷勢情形，暨被告犯後坦承犯行，就體傷部分願
    意賠償新臺幣（下同）20萬元，告訴人希望賠償66萬元，雙
    方就賠償金額未達成共識而調解不成立，迄未徵得告訴人諒
    解並賠償損害等情，兼衡被告之素行，暨其自述之智識程度
    及家庭經濟生活狀況等一切情狀，逕以簡易判決處被告有期
    徒刑3月，固非無見。惟本件原審未及審酌被告事後於本院
    審理中已與告訴人成立調解，並已賠償告訴人損害（有本院
    卷付第87至88頁調解筆錄、第129頁電話紀錄可參）。被告
    上訴請求從輕量刑，其上訴為有理由，自應由本院予以撤銷
    改判。
七、爰審酌被告有前案紀錄；本件交通事故，被告未注意車前狀
    況、未減速慢行之過失駕車行為係肇事次因，且告訴人騎乘
    機車未讓幹線道車先行（肇事主因）使被告較難以注意之過
    失程度；告訴人受傷之程度；被告犯後坦承犯行，且已與告
    訴人成立調解，並已賠償告訴人損害。告訴人於調解書中亦
    已表示願意原諒被告，不再追究其刑責任，請求從輕量刑，
    或如符合緩刑宣告之要件，給予緩刑宣告之機會（按本件被
    告於5年內有他案判刑執行完畢紀錄，尚不符合緩刑要件）
    ；暨被告於本院審理時所述其教育程度為高職畢業，目前從
    事鐵工的工作，父母親已經退休了，父母親由他與前妻及哥
    哥共同照顧，會提供一些生活費用給父母親，有二個小孩，
    一個18歲在唸大學，一個唸高中，小孩由前妻與他共同撫養
    ，一起提供他們教育、生活費用等智識程度、家庭生活狀況
    等一切情狀，量處如主文所示之刑，並諭知易科罰金之折算
    標準。
八、據上論斷，應依刑事訴訟法第455條之1第1項、第3項、第36
　　9條第1項前段、第364條、第299條第1項前段，刑法第284條
    前段、第62條前段、第41條第1項前段，判決如主文。
本案經檢察官吳毓靈聲請簡易判決處刑；檢察官蘇聖涵到庭執行
職務。
中　　華　　民　　國　　111 　年　　11　　月　　22　　日
                    刑事第三庭審判長法  官  鄭文祺
                                    法  官  鄭燕璘
                                    法  官  郭瓊徽
以上正本證明與原本無異。
本件不得上訴。
                                    書記官  李慈容
中　　華　　民　　國　　111 　年　　11　　月　　23　　日
附錄所犯法條：　　　　　　　　　　　
中華民國刑法第284條
因過失傷害人者，處1年以下有期徒刑、拘役或10萬元以下罰金
；致重傷者，處3年以下有期徒刑、拘役或30萬元以下罰金。